【裁判字號】    97,消債抗,474
【裁判日期】    980324
【裁判案由】    聲請更生程序
【裁判全文】
臺灣高雄地方法院民事裁定           97年度消債抗字第474號
抗  告  人  甲○○
上列抗告人因消費者債務清理條例聲請保全處分事件，對於中華
民國97年11月7日本院97年度審消債更字第1600號裁定提起抗告，
本院裁定如下：
    主  文
抗告駁回。
抗告程序費用新臺幣壹仟元由抗告人負擔。
    理  由
一、本件抗告意旨略以：抗告人前曾於民國95年與最大債權銀行
    協商，約定每月繳納新臺幣（下同）7,251 元，但因抗告人
    於協商成立後約莫有8 個月的時間失業而無收入，致無法償
    付於每月10日之協商金額，因而毀諾，且毀諾後即回覆原來
    的高利率，是每月利息即高達1 萬多元，然抗告人也極具還
    款誠意，願將每月收入扣除支出後之結餘全數清償債務。然
    原審明知抗告人符合法定聲請更生之要件，且有心還債，卻
    稱抗告人並無不能清償債務之情形，即逕駁回抗告人之聲請
    ，實有欠公允等語。
二、按消費者債務清理條例第19條第1 項規定：按法院就更生或
    清算之聲請為裁定前，得因利害關係人之聲請或依職權，以
    裁定為下列保全處分：一、債務人財產之保全處分。二、債
    務人履行債務及債權人對於債務人行使債權之限制。三、對
    於債務人財產強制執行程序之停止。四、受益人或轉得人財
    產之保全處分。五、其他必要之保全處分。依該條文係使用
    「得」字，可知使否裁定准許保全處分，法院擁有裁量權，
    非經利害關係人聲請，即必須裁定准許保全處分。因該條之
    立法目的，乃在於維持債權人間之公平受償及使債務人有重
    建更生之機會，是以，法院是否裁定准許保全處分，必須斟
    酌保全處分是否有助於債權人公平受償或債務人重建更生機
    會等目的之達成，若無助於上開目的之達成，即無准許保全
    處分之理由。此外，債務人如何使用、處分其財產，為債務
    人個人之自由，基於憲法保障人民財產權意旨，不應輕易限
    制債務人使用其財產之自由，另債權人依法對債務人起訴或
    聲請強制執行，以實現其私法上之權利，乃具體展現憲法所
    保障之訴訟權及財產權，故法院是否裁定准許保全處分，尚
    須斟酌對債務人使用財產及債權人行使權利等自由所為之限
    制，是否合理、適當。換言之，法院依消費者債務清理條例
    第19條第1 項裁定准許保全處分，其前提要件乃採取保全處
    分，有助於債權人公平受償或保障債務人重建更生機會之達
    成，且採取保全處分而達成債權人公平受償或保障債務人重
    建更生機會之利益，衡大於限制債務人或債權人行使財產或
    權利所造成之不利益。
三、次按，消費者債務清理條例採重建型之更生及清算型之清算
    程序雙軌制，更生程序，原則上係以債務人所提出之更生方
    案為基礎，經債權人會議可決、法院認可後，債務人即依該
    權利變動後之方案履行債務，故其現有財產並未於程序中受
    變價而喪失，毋寧是以其於程序開始後之薪資或其他收入作
    為償債財源而公平分配予債權人。是債權人聲請強制執行，
    因變賣債務人之責任財產，以致其喪失居住處所，而失其生
    活存立之基礎，或對其生活來源、經營業務所得、生財之機
    器設備為強制執行，以致債務人無法繼續生活，或營業活動
    發生障礙，致妨礙債務人之重建更生，則基於保障債務人重
    建更生之機會，法院自應裁定准許保全處分，以限制債權人
    提起訴訟、實施強制執行行為。然並非債權人之任何強制執
    行行為，均屬有礙債務人之重建更生，而應一律限制之，蓋
    債權人之強制執行行為，如未使債務人喪失居住處所，且對
    債權人之營業活動及日後薪資、收入，並無影響，而未妨礙
    債務人之重建更生，基於保障債權人行使權利之自由，即無
    准予保全處分之理由。
四、本件聲請裁定停止強制執行者既為扣押薪津、獎金之執行行
    為，依上所示，自不應准許，且據抗告人所陳報之抗告理由
    觀之，應認係對於其「不可歸責於己」之毀諾事由所作陳述
    ，而非就原審裁定保全處分之內容妥適與否作陳報，實與抗
    告人對保全處分提起抗告之目的有所不符。且債權人依本院
    97年度司執字第37594號就抗告人薪資所為之強制執行程序，
    僅限於抗告人每月得支領之各項薪資於三分之一及年終考核
    績效獎金及其他獎金在四分之三範圍內，倘依抗告人於聲請
    更生狀中自陳薪資所得2萬元為度，每月扣取金額約為6千元
    【計算式：20000×0.3≒6000】，仍得剩餘14,000元，實與
    依行政院主計處頒訂97年最低生活費高雄市為10,991元之標
    準相符，足認並未因該扣薪程序而影響抗告人所需之必要生
    活費用支出，原審駁回抗告人保全處分之聲請，依法尚無不
    合，抗告意旨指摘違誤，尚無可採，應予駁回。
五、據上論結，本件抗告為無理由，依消費者債務清理條例第15
    條，民事訴訟法第495 條之1 第1 項、第449 條第1 項、第
    78條，裁定如主文。
中    華    民    國    98    年    3     月    24    日
                  民事鳳山分庭審判長法    官  楊富強
                                    法    官  何悅芳
                                    法    官  林意芳
上為正本係照原本作成。
本裁定不得再抗告。
中    華    民    國    98    年    3     月    24    日
                                    書 記 官  陸艷娣


司法院資訊處製作；財團法人民間司法改革基金會備份。
